【裁判字號】    91,上訴,1957
【裁判日期】    920130
【裁判案由】    偽造貨幣等
【裁判全文】
臺灣高等法院臺中分院刑事判決            民國九十一年度上訴字第一九五七號
    上  訴  人
    即  被  告  丁○○  男  三.
          指定辯護人  本院公設辯護人  丙○○
右上訴人因偽造貨幣案件，不服臺灣苗栗地方法院中華民國九十一年十月一日第一審
判決（民國九十一年度訴字第二四二號，起訴案號：臺灣苗栗地方法院檢察署民國九
十一年度偵字第六０六號），提起上訴，本院判決如左：
    主      文
上訴駁回。
    事      實
一、丁○○曾於民國（下同）九十年十月十二日，因竊盜案件，經臺灣新竹地方法院
    判處有期徒刑六月，於九十年十一月二十八日判決確定（於本件案發時尚未執行
    完畢，不構成累犯）。猶不知悔改，復於九十一年一月底某日，在苗栗縣竹南鎮
    ○○路五一六號五樓住處廚房之排油煙機燈罩內，發現不詳人士所丟棄置放之偽
    造千元新臺幣紙鈔十二張，其中新版偽鈔十張（號碼：ＦＮ一九００二八ＷＧ共
    七張，ＧＱ六六七五０六ＺＦ共二張，ＦＭ一五八九０六ＷＨ一張），舊版偽鈔
    二張（號碼：ＥＭ二二七一七二ＡＶ一張、ＣＬ八三四四九九ＤＹ一張），竟意
    圖供行使之用，將該十二張偽鈔收集後，置於其隨身攜帶之皮夾內，伺機予以使
    用。
二、嗣丁○○駕駛改懸掛ＭＡ─二０一六號車牌之贓車，搭載饒進奇，於九十一年二
    月四日下午五時二十八分許，途經苗栗縣頭份鎮○○里○○街苗栗客運前，為苗
    栗縣警察局頭份分局頭份派出所員警，發現該部贓車懸掛已註銷之ＭＡ─二０一
    六號車牌，立即攔下盤查，員警見丁○○神色緊張，遂要求丁○○將身上違禁物
    品交出，由丁○○自行從其外套左口袋交出一包安非他命外（涉犯毒品由檢察官
    另案偵辦），並依該部贓車之引擎號碼，查出原車牌號碼為ＱＢ─０四九二號，
    係僧慧照失竊之贓車，復於將丁○○、饒進奇二人帶回派出所後，在丁○○皮夾
    內查獲偽造之千元新臺幣紙鈔十二張（其中新版十張、舊版二張），及在贓車上
    扣得乙○○失竊之汽車機油七罐（關於竊盜部分，業經丁○○於本院審理時撤回
    上訴確定在案）。
三、案經苗栗縣警察局頭份分局報請臺灣苗栗地方法院檢察署檢察官偵查起訴。
    理      由
一、訊據上訴人即被告（下稱被告）丁○○對其持有偽造千元新臺幣紙鈔之事實坦承
    不諱，惟矢口否認有行使之意圖，辯稱：伊確實未想拿來使用，伊拿到時只知是
    鈔票，經過二、三日拿出來看，因顏色有異、號碼重複，方知為偽鈔，當時饒進
    奇借住伊之住所，伊認為該偽鈔是饒進奇所有，不敢丟棄，想退還饒進奇云云。
    經查：
（１）扣案之偽造千元新臺幣共十二張，其中新版十張，防偽線不會變色，也無浮水
      印，一千元數字也不會變色，紙張摸起來較光滑，且其中九張顏色偏紅色；另
      舊版二張，其中一張看不到浮水印，另一張有浮水印，然人像很粗糙等情，業
      據原審於九十一年九月十七日當庭勘驗屬實，有審判筆錄在卷足憑。且扣案之
      千元紙鈔十二張，經本院送鑑定結果，認確係偽鈔，有中央銀行發行局九十二
      年一月十三日台央發字第０九二０００六八六八號函附卷可證。扣案之偽造千
      元新臺幣紙鈔十二張，偽造技術既相當粗糙，一般人明顯一見即知均係偽鈔，
      顯然被告於收集之初，已知該十二張千元新臺幣均係他人所偽造之紙鈔無訛，
      故被告辯稱：伊事後才知道是偽鈔云云，應係卸責之詞，難令人置信。
（２）被告收集之偽鈔數量不僅有十二張之多，且將偽鈔置於其隨身攜帶之皮夾內，
      顯然有隨時伺機使用之意圖甚明。被告係於九十一年一月底持有該偽鈔，嗣於
      同年二月一日、同月四日中午十二時夥同饒進奇作案行竊，同月四日下午五時
      二十八分駕車搭載饒進奇為警盤查，何以未將該偽鈔退還給饒進奇？足見被告
      所辯伊打算退還饒進奇乙節，不可採取。被告於原審另辯稱：伊知道是偽鈔後
      不敢拿出來用，想留下當紀念云云，果若如此，亦應收藏於家中，無隨身攜帶
      之必要，其謂無行使之意圖，孰人能信？
（３）被告於警訊時供稱：「（問：警方帶你返所內後，在你出示之皮夾內所查獲之
      千元偽鈔新鈔十張及舊型千元鈔二張，是從何而來？）在我竹南鎮○○路五一
      六號五樓家中之抽油煙機燈罩內取出的，那間房屋沒水電瓦斯，我沒住該處，
      我是於九十一年一月底前往清理房屋時，無意間發現的，也不知是誰放置，拿
      到時就是十二張」云云（見偵查卷第十八頁背面、第十九頁）；復於偵查中供
      稱：「（問：偽鈔何來？）九十一年一月底在我竹南鎮○○路五一六號五樓房
      內之廚房抽油煙機之燈罩裡找到，當時是要修抽油煙機，偽鈔不是我的。之前
      曾給周廷芳住過，懷疑可能是他的」云云（見偵查卷第五十四頁）；再於九十
      一年七月二十三日原審訊問時供稱：「偽鈔是從我朋友饒進奇那邊偷來的，地
      址在竹南鎮○○里○○路五一六號五樓住處房間小抽屜偷來的，我算是十二張
      ，當時心裡起一個貪念，他也不知道是我拿走，所以就把十二張放在我的皮夾
      裡」云云；又於九十一年九月十七日原審審理時供稱：「饒進奇曾跟我講過，
      一千元可以換四張偽鈔，他準備在農曆過年，在我家弄個麻將桌抽頭」云云；
      嗣於本院審理時又供稱：當時饒進奇借住伊之住所，伊認為該偽鈔係饒進奇所
      有云云。被告前後供述不一，惟案重初供，應以被告於警訊時所供該偽鈔係不
      詳人士所丟棄置放為可採，且同案被告饒進奇與被告一同被警查獲時，警方並
      未從同案被告饒進奇身上搜出任何偽鈔，被告將偽鈔來源推給同案被告饒進奇
      ，無非圖卸其責，自難採信。
（４）綜上所述，被告意圖供行使之用，而收集偽造通用紙幣之犯行，已臻明確，被
      告犯行堪以認定。
二、按刑法第一百九十六條第一項所謂收集，係指收買、受贈、互換等一切行為，在
    收取以前，即有行使之犯罪意思者而言（最高法院二十六年度渝上字第八六七號
    判例參照）。又刑法第一百九十六條所謂通用貨幣，係指硬幣而言，而新臺幣乃
    屬通用紙幣，最高法院六十三年度台上字第二一九四號著有判例可資參照。
三、核被告所為，係犯刑法第一百九十六條第一項意圖供行使之用收集偽造通用紙幣
    罪。原審適用刑法第一百九十六條第一項、第二百條，罰金罰鍰提高標準條例第
    一條前段之規定，審酌被告曾因竊盜案件，經臺灣新竹地方法院判處有期徒刑六
    月，於九十年十一月二十八日判決確定，於本件案發時尚未執行完畢，有臺灣苗
    栗地方法院檢察署刑案資料查註紀錄表、臺灣高等法院被告全國前案紀錄表及臺
    灣高等法院檢察署刑案紀錄簡覆表各一份在卷可按，猶不知悔改，所收集之千元
    偽鈔，對社會金融秩序構成威脅，以及犯後飾詞圖辯等一切情狀，量處有期徒刑
    年陸月，以資懲儆。扣案之被告持有偽造之千元新臺幣十二張（其中新版十張
    、舊版二張），應依刑法第二百條之規定，予以宣告沒收。其認事、用法及量刑
    ，均無不當，被告上訴意旨否認犯罪，指摘原判決此部分不當，為無理由，應予
    駁回。
四、據上論斷，應依刑事訴訟法第三百六十八條，判決如主文。
本案經檢察官甲○○到庭執行職務。
中      華      民      國    九十二  年      一      月      三十    日
                                臺灣高等法院臺中分院刑事第九庭
                                      審判長法  官  陳  筱  珮
                                            法  官  趙  春  碧
                                            法  官  吳  重  政
右正本證明與原本無異。
如不服本判決應於收受送達後十日內向本院提出上訴書狀，其未敘述上訴之理由者並
得於提起上訴後十日內向本院補提理由書（均須按他造當事人之人數附繕本）。
                                            書記官  林  育  德
中      華      民      國      九十二  年      一      月      三十    日
附錄：
刑法第一百九十六條第一項
行使偽造、變造之通用貨幣、紙幣、銀行券，或意圖供行使之用而收集或交付於人者
，處三年以上十年以下有期徒刑，得併科五千元以下罰金。
                                                                        Ａ


司法院資訊處製作；財團法人民間司法改革基金會備份。
